【裁判字號】    99,基家簡,3
【裁判日期】    991124
【裁判案由】    損害賠償
【裁判全文】
臺灣基隆地方法院民事判決             99年度基家簡字第3號
原      告  林曉青
訴訟代理人  黃國欽
被      告  黃惠玲
上列當事人間損害賠償事件，本院於中華民國99年11月10日言詞
辯論終結，判決如下：
    主  文
被告應給付原告新臺幣萬元，及自民國九十九年八月二十八日
起至清償日止，按週年利率息百分之五計算之利息。
原告其餘之訴駁回。
訴訟費用新臺幣貳仟壹佰元由被告負擔新臺幣佰元，餘由原告
負擔。
本判決原告勝訴部分得假執行；但被告如以新臺幣萬元預供擔
保，免為假執行。
原告其餘假執行之聲請駁回。
    事實及理由要領
一、原告主張略以：
  (一)緣原告與被告為姻親關係（被告係原告先生之胞姊），因兩
    造間有間隙，被告遂基於侮辱及誹謗之故意，於民國99年3
    月22日14時53分許，在原告網路上公開之個人部落格（烏魚
    子部落格）一篇【吃不好睡不好】的文章內，以匿稱小玲之
    身分，且未加密碼之方式公開留言，其內容為「……因為ㄚ
    ～～有一個壞心的慰安婦在她身邊嚼舌根呀」、「更何況它
    需要慰安婦每天滿足他……我這個姐姐怎麼能比呢？？哇哈
    哈」等語，公然侮辱原告；復於同日15時31分許，在原告前
    揭部落格一篇【過戶】的文章內，再匿稱小玲之身分，且未
    加密碼之方式公開留言，其內容為「甘願當慰安婦也要拿到
    夫家的財產……」、「真是賤又不要臉……不過這也是眾所
    皆知的是啦……」、「還是連我夫家的房子也想要  好ㄚ～
    ～那就使出慰安婦的手段吧」、「只怕ㄚ～～男人看到可能
    會幹不下去」、「因為ㄚ～～～～太臭了  哇哈哈哈……」
    等語，公然侮辱原告，並指摘足以毀損原告名譽之事，此部
    分事實，業經檢察官聲請簡易判決處刑在案。
  (二)被告在網路上前揭所為，使不特定人士皆可上網點閱、瀏覽
    ，足以貶抑原告之人格及社會評價，嚴重損害原告之人格與
    名譽權，且被告目前係基隆市中興國小校護，隸屬教職人員
    身分，本身亦受有高等教育，依其所受教育程度及職業，當
    知其於網路上留言辱罵原告之言詞鄙俗不堪，而被告仍以之
    加諸於原告，致原告心理造成嚴重之創傷，留下不可磨滅之
    陰影，為此爰依民法第184條第1項前段及同法第195條第1項
    規定，請求被告賠償原告新臺幣（下同）20萬元及自起訴狀
    繕本送達被告之翌日起至清償日止，按週年利率百分之五計
    算利息，並陳明願供擔保請准宣告假執行等語。
二、被告請求駁回原告之訴及假執行之聲請，並陳明願供擔保請
    准宣告免為假執行，其答辯意旨略以：被告坦承確實有在上
    開烏魚子部落格張貼原告上開所述之文章內容，惟起因於兩
    造長期交惡，關係不良，自95年9月20日起迄今在部落格共
    有十幾篇文章在謾罵被告，且原告復於98年6月29日趁被告
    在急診室就醫之時掌摑被告，原告身分警察之夫黃國欽，為
    恐原告遭提傷害告訴，亦於同年7月20日以手機傳簡訊恐嚇
    被告，被告因不堪長期被辱及遭受恐嚇，基於一時之氣憤，
    才謾罵原告，為此被告已向原告道歉等語。
三、按不變更訴訟標的，而補充或更正事實上或法律上之陳述者
    ，非為訴之變更或追加，民事訴訟法第256條定有明文。本
    件原告於起訴後，雖補充被告於99年3月22日15時31分對原
    告前揭公然侮辱之侵權行為事實，惟此部分之侵權行為事實
    與原起訴之侵權行為事實，兩者時、空密接，且均以「慰安
    婦」等字眼公然侮辱原告，侵害原告之法益同一，在刑法上
    屬於接續犯之單純一罪，在民事上則屬同一侵權行為，兩者
    訴訟標的相同，故原告此部分事實上陳述之補充，非為訴之
    變更或追加，自為法所允許，先予敘明。
四、得心證之理由
  (一)原告主張被告先後於99年3月22日14時53分許及同日15時31
    分許，在其網路上公開之個人部落格（烏魚子部落格）之
    【吃不好睡不好】、【過戶】等文章內，以匿稱小玲之身分
    ，且未加密碼之方式公開張貼「……因為ㄚ～～有一個壞心
    的慰安婦在她身邊嚼舌根呀」、「更何況它需要慰安婦每天
    滿足他……我這個姐姐怎麼能比呢？？哇哈哈」；「甘願當
    慰安婦也要拿到夫家的財產……」、「真是賤又不要臉……
    不過這也是眾所皆知的是啦……」、「還是連我夫家的房子
    也想要  好ㄚ～～那就使出慰安婦的手段吧」、「只怕ㄚ～
    ～男人看到可能會幹不下去」、「因為ㄚ～～～～太臭了
    哇哈哈哈……」等留言等情，業據其提出「烏魚子部落格」
    網頁列印資料為證，且為被告所自認，自堪信為真實。
  (二)按名譽有無受損害，應以社會上對個人評價是否貶損作為判
    斷之依據，苟其行為足以使他人在社會上之評價受到貶損，
    不論其為故意或過失，均可構成侵權行為，其行為不以廣佈
    於社會為必要，僅使第三人知悉其事，亦足當之（最高法院
    90年臺上字第646號判例意旨參照）。查二次大戰期間，日
    本軍方為解決中國戰區及太平洋戰區日軍之性需求，從占領
    區中國大陸、朝鮮、臺灣、印尼等地強迫徵調婦女充當軍妓
    ，這些軍妓，在日本文書上稱為「慰安婦」，有教育部國語
    推行委員會編纂之重編國語辭典修訂本影本1份在卷可參（
    附於本院99年度易字第439號公然侮辱刑事卷內），從而指
    稱她人為「慰安婦」，自有隱喻她人為妓女之意思，而足以
    眨損該人之人格及在社會之評價。觀諸被告於原告烏魚子部
    落格上所張貼前揭留言，內容均影射原告係「慰安婦」等字
    眼，並以「賤」、「不要臉」等語辱罵原告，依前揭說明，
    自足以貶損原告之人格及在社會之評價，已侵害原告之名譽
    ，且被告係基於個人私怨所為，所言亦屬有關原告個人私德
    而與公共利益無關，故原告依侵權行為之法律關係請求被告
    賠償其名譽之損害，洵屬有據。至被告辯稱係因不堪長期受
    辱及遭受恐嚇，基於一時之氣憤，才謾罵原告云云，係屬其
    行為動機問題，核與本件侵權行為構成要件認定無涉，尚難
    據此作為其侵權行為之正當事由。
  (三)復按因故意或過失，不法侵害他人之權利者，負損害賠償責
    任；不法侵害他人之身體、健康、名譽、自由、信用、隱私
    、貞操，或不法侵害其他人格法益而情節重大者，被害人雖
    非財產上之損害，亦得請求賠償相當之金額，民法第184條
    第1項前段、第195條第1項定有明文。又所謂相當，自應以
    實際加害情形與其名譽影響是否重大，及被害者之身分地位
    與加害人經濟狀況等關係定之（最高法院47年臺上字第1221
    號判例意旨參照）。且慰藉金之賠償須以人格權遭遇侵害，
    使精神上受有痛苦為必要，其核給之標準固與財產上損害之
    計算不同，然非不可斟酌雙方身分資力與加害程度，及其他
    各種情形核定相當之數額（最高法院51年度臺上字第223號
    判例意旨參照）。查原告係專科畢業，年收入約50萬元，現
    任護理師；被告則係大學畢業，年收入約50萬元，現任學校
    護士，名下有一台車，業據兩造陳明在卷，並有稅務電子閘
    門財產所得調件明細表2份在卷可參。本院斟酌被告所為前
    揭辱罵字眼對原告名譽所受損害之程度、兩造之學歷、身分
    、經濟能力相當及被告係因與原告間長期之怨隙及糾紛被告
    亦曾受原告公然侮辱、傷害，方在原告部落格上口不擇言對
    原告個人私德進行負面評價之行為動機等一切情狀，認原告
    所得請求之非財產上損害賠償，以3萬元為適當，逾此數額
    之請求，則不應准許。
五、從而，原告依侵權行為之法律關係，請求被告給付3萬元及
    自民事起訴狀繕本送達翌日即99年8月20日起至清償日止，
    按週年利率百分之5計算之利息，為有理由，應予准許；逾
    此範圍之請求，則無依據，應予駁回。
六、本件係民事訴訟法第427條第1項所定之標的金額500,000元
    以下之財產權訴訟，就被告敗訴部分，應依職權宣告假執行
    ，並依同法第392條第2項規定，依聲請宣告被告預供擔保，
    得免為假執行。
七、本件訴訟費用（即裁判費）2,100元，由被告負擔300元，餘
    則由原告負擔。
八、據上論結，本件原告之訴為一部有理由，一部無理由，依民
    事訴訟法第79條，判決如主文。
中    華    民    國    99    年    11    月    24    日
                  家事法庭法  官  王美婷
以上正本係照原本作成。
對於本件判決如有不服，應於收受送達後20日內向本院提出上訴
書狀，上訴於本院合議庭，並按他造當事人之人數附具繕本。
中    華    民    國    99    年    11    月    24    日
                          書記官  明祖斌

司法院資訊處製作；財團法人民間司法改革基金會備份。
